ACORDAO-COMPLETO-2486123

ACÓRDÃO 1944/2021 ATA 30/2021 - PLENÁRIO

VISTO, relatado e discutido este pedido de reexame interposto por Samuel Carneiro Costa contra o Acórdão 2253/2018-TCU-Plenário. 
ACORDAM os Ministros do Tribunal de Contas da União, reunidos em Sessão do Plenário, ante as razões expostas pelo Relator e com fundamento no art. 48 da Lei 8.443/1992, em:
9.1. conhecer do pedido de reexame, considerando-o prejudicado;
9.2. tornar insubsistentes os itens 9.3, 9.3.1 e 9.3.1.1 do acórdão recorrido, com esteio no que restou decidido pelo STF no RE 636.553;
9.3. consignar, na base de dados do sistema SISAC, a anotação de registro tácito do ato de pensão civil instituído por Joaquim Gomes Costa em benefício de Samuel Carneiro Costa;
9.4. determinar à Superintendência de Administração do Ministério da Fazenda no Estado da Bahia que apure as razões pelas quais o pensionista Samuel Carneiro Costa continua recebendo proventos a título de pensão, embora tenha completado 21 anos em 11/1/2016, informando a este Tribunal as conclusões obtidas;
95. encaminhar cópia desta decisão ao recorrente e à Superintendência de Administração do Ministério da Fazenda no Estado da Bahia, com a informação de que o inteiro teor deste acórdão e do relatório e do voto que o fundamentam está disponível no endereço eletrônico www.tcu.gov.br/acordaos.

Pedido de reexame contra decisão que sobrestou o exame de ato de pensão civil, em virtude de contemplar menor sob guarda protegido por decisão judicial não transitada em julgado, até que haja posicionamento definitivo do poder judiciário sobre a questão.

Superintendência Regional de Administração do Ministério da Economia na Bahia

3. Recorrente: Samuel Carneiro Costa (XXX.701.208-XX)

13.1. Ministros presentes: Ana Arraes (Presidente), Walton Alencar Rodrigues, Benjamin Zymler, Aroldo Cedraz, Raimundo Carreiro, Bruno Dantas, Vital do Rêgo e Jorge Oliveira (Relator).
13.2. Ministro-Substituto convocado: Marcos Bemquerer Costa.
13.3. Ministros-Substitutos presentes: Augusto Sherman Cavalcanti, André Luís de Carvalho e Weder de Oliveira.

JORGE OLIVEIRA

Ministro Bruno Dantas

Adoto como relatório a instrução elaborada na Serur (peça 75) , aprovada pelo diretor da unidade (peça 76) , e que obteve a anuência do Ministério Público junto ao TCU (peça 77) :
"INTRODUÇÃO
1.	Trata-se de pedido de reexame (peças 57 e 58) interposto pelo Sr. Samuel Carneiro Costa, beneficiário da pensão instituída pelo Sr. Joaquim Gomes da Costa, ex-auditor fiscal da receita federal da Superintendência de Administração do Ministério da Fazenda no Estado da Bahia, contra o Acórdão 2253/2018-TCU-Plenário (peça 49) , que teve como relator o Excelentíssimo Senhor Ministro Bruno Dantas.
1.1. A deliberação recorrida apresenta o seguinte teor:
VISTOS, relatados e discutidos estes autos em que se apreciam pensões civis instituídas no âmbito da Superintendência de Administração do Ministério da Fazenda no Estado da Bahia,
ACORDAM os Ministros do Tribunal de Contas da União, reunidos em sessão Plenária, diante das razões expostas pelo Relator, e com fundamento no art. 71, inciso III, da Constituição Federal de 1988, c/c os arts. 1º, inciso V, e 39, inciso II, da Lei 8.443/1992, e ainda com os arts. 260, §§ 1º e 5º, do Regimento Interno/TCU, em:
9.1. considerar prejudicado, por perda de objeto, o exame das pensões instituídas por  Maria de Lourdes Nonato Deiro Lefundes (XXX.623.705-XX) e por Risoleta de Macedo Almeida (XXX.822.905-XX) ;
9.2. considerar legal a pensão civil instituída por João Gabriel de Castro Alcântara (XXX.005.215-XX) , concedendo o registro ao ato correspondente;
9.3. determinar à Superintendência de Administração do Ministério da Fazenda no Estado da Bahia que:
9.3.1. no prazo de 15 (quinze) dias, verifique se os pensionistas de João Gabriel de Castro Alcântara e Joaquim Gomes da Costa se enquadram como substituídos nos Mandados de Segurança 35.410, 35.494, 35.498, 35.490 ou 35.500, que tramitam perante o STF e:
9.3.1.1. caso verifique que se ajustam a essa condição, acompanhe o desfecho da ação correspondente para, em caso de desconstituição da decisão judicial liminar, fazer cessar os pagamentos do bônus de eficiência e produtividade;
9.3.1.2. caso os pensionistas não se enquadrem como substituídos, providencie a imediata exclusão da parcela dos seus proventos;
9.3.2. no prazo de 15 (quinze) dias, dê ciência do inteiro teor desta deliberação aos interessados, esclarecendo-lhes que o efeito suspensivo proveniente da interposição de recurso não os eximem da devolução dos valores percebidos indevidamente após a notificação sobre o presente acórdão, em caso de não provimento do recurso porventura impetrado;
9.3.3. no prazo de 30 (trinta) dias, informe ao TCU as medidas adotadas, sem prejuízo de encaminhar comprovante sobre a data em que os interessados tomaram conhecimento do contido no item anterior;
9.4. sobrestar a análise dos atos relativos às pensões instituídas por Joaquim Gomes da Costa (XXX.029.855-XX) e Otavio Januario Silva (XXX.018.665-XX) até o trânsito em julgado da ação ordinária 0002270-52.2016.4.01.3304, em curso na 3ª Vara Federal de Feira de Santana - BA, e da ação judicial 0023964-94.2013.4.01.3300, em curso na 4ª Turma Recursal de Salvador;
9.5. determinar à Secretaria de Fiscalização de Pessoal que acompanhe o desfecho das ações referidas no subitem anterior, retomando a análise do feito tão logo haja trânsito em julgado;
9.6. enviar cópia deste acórdão à Superintendência de Administração do Ministério da Fazenda no Estado da Bahia e aos representantes legais constituídos nos autos (grifos acrescidos) .
HISTÓRICO 
2.		O exame do ato de pensão civil, instituído pelo Sr. Joaquim Gomes da Costa, que teve o recorrente como beneficiário, foi sobrestado em virtude de contemplar menor sob guarda protegido por decisão judicial não transitada em julgado, até que haja posicionamento definitivo do poder judiciário sobre a questão.
2.1.		Demais disso, foi verificado que o beneficiário da pensão vem percebendo o bônus de eficiência e produtividade, instituído pela Lei 13.464/2017. O TCU tem recorrentemente entendido que a referida vantagem não pode integrar os proventos de inatividade ou de pensão civil, por tratar-se de parcela remuneratória de natureza pro labore faciendo, expressamente excluída da base de cálculo da contribuição previdenciária.
2.2.		Por conseguinte o acórdão recorrido assim dispôs:
		(...) 
9.3. determinar à Superintendência de Administração do Ministério da Fazenda no Estado da Bahia que:
9.3.1. no prazo de 15 (quinze) dias, verifique se os pensionistas de João Gabriel de Castro Alcântara e Joaquim Gomes da Costa se enquadram como substituídos nos Mandados de Segurança 35.410, 35.494, 35.498, 35.490 ou 35.500, que tramitam perante o STF e:
9.3.1.1. caso verifique que se ajustam a essa condição, acompanhe o desfecho da ação correspondente para, em caso de desconstituição da decisão judicial liminar, fazer cessar os pagamentos do bônus de eficiência e produtividade;
 (...) 
9.4. sobrestar a análise dos atos relativos às pensões instituídas por Joaquim Gomes da Costa (XXX.029.855-XX) e Otavio Januario Silva (XXX.018.665-XX) até o trânsito em julgado da ação ordinária 0002270-52.2016.4.01.3304, em curso na 3ª Vara Federal de Feira de Santana - BA, e da ação judicial 0023964-94.2013.4.01.3300, em curso na 4ª Turma Recursal de Salvador;
 (...) (grifos acrescidos) 
ADMISSIBILIDADE
3.	Reitera-se o exame de admissibilidade realizado pelo Sar/Serur (peça 59) , no sentido de conhecer do pedido de reexame interposto, suspendendo-se os efeitos dos itens 9.3, 9.3.1 e 9.3.1.1 do Acórdão 2253/2018-TCU-Plenário, em relação ao recorrente, nos termos do art. 48 da Lei 8.443/92 c/c arts. 285 e 286, parágrafo único, do Regimento Interno/TCU. O Excelentíssimo Senhor Ministro Jorge Oliveira, mediante despacho de peça 63, concordou com o exame desta unidade técnica.
PRELIMINAR DE REGISTRO TÁCITO 
4.	Cumpre observar que o ato de pensão civil, que tem o recorrente como beneficiário (peça 39) foi disponibilizado ao TCU em 21/11/2003 e sobrestado em Sessão de 26/9/2018 do Plenário (peça 49) .
4.1.	De acordo com as disposições do Acórdão 587/2011-TCU-Plenário, da Relatoria do E. Ministro Valmir Campelo, vinha esta Corte decidindo que o transcurso de mais de cinco anos desde a entrada do ato de pessoal no TCU, embora não consolidasse situações de ilegalidade, em razão da precariedade dos atos de concessão, cuja natureza é complexa, gerava a necessidade de instauração do contraditório.
4.2.	A consolidação de atos sujeitos a registro manifestamente ilegais, em razão do transcurso de grande lapso temporal, em respeito ao princípio da segurança jurídica, só era admitida pelo TCU em situações excepcionais, quando caracterizada a irreversibilidade da situação fática do interessado ou demonstrado que este estaria sujeito a prejuízo insuportável, caso o correspondente ato de concessão fosse julgado ilegal (cf., e.g., Acórdão 2251/2014-TCU-Plenário, Relator E. Ministro Bruno Dantas) .
4.3.	No entanto, em 19/2/2020, o Pretório Excelso, ao julgar o Recurso Extraordinário 636.553/RS, apreciando o tema 445 da repercussão geral, fixou a seguinte tese:
Em atenção aos princípios da segurança jurídica e da confiança legítima, os Tribunais de Contas estão sujeitos ao prazo de 5 anos para o julgamento da legalidade do ato de concessão inicial de aposentadoria, reforma ou pensão, a contar da chegada do processo à respectiva Corte de Contas.  
4.4.	Naquela ocasião, o Relator, E. Ministro Gilmar Mendes, fundamentou a adoção do prazo de cinco anos por analogia ao prazo previsto no Decreto 20.910/1932, tendo mencionando, ainda, ser esse lapso temporal equivalente ao previsto nas Leis 9.873/1999 e 9.784/1999.
4.5.	Assim, estabeleceu o prazo de cinco anos para que o Tribunal de Contas aprecie o ato, autorizando ou negando o respectivo registro.  
4.6.	Sobre o impacto do julgamento do Guardião da Constituição no RE 636.553/RS em processos sujeitos a registro no TCU, traz-se à colação as pertinentes observações do Excelentíssimo Senhor Ministro Walton Alencar Rodrigues, por ocasião do Acórdão 122/2021-TCU-Plenário (TC Processo 013.339/2020-6) :
	Sem embargo de considerar o mérito da decisão do STF, o anterior entendimento acerca da observância do contraditório e da ampla defesa após o transcurso de cinco anos desde a chegada do processo no TCU restou prejudicado, porquanto, após esse tempo, segundo prelecionou o Relator da matéria no STF, o ato deve ser considerado 'registrado tacitamente'. 
	No julgamento dos embargos de declaração, opostos em face dessa decisão, finalizado em 4/12/2020, o E. Relator aduziu que, 'passado esse prazo [de cinco anos, contado de forma ininterrupta, a partir da chegada do processo à corte de contas] sem finalização do processo, o ato restará automaticamente estabilizado. Abre-se, a partir daí, a possibilidade de sua revisão, nos termos do art. 54 da Lei 9.873/1999' (grifos meus) . 
	A expressa menção do relator à possibilidade de revisão do ato considerado tacitamente registrado impõe novas considerações e imediatas providências por parte desta Corte.
	Relativamente à área de pessoal da Administração Federal, já tive a oportunidade de fazer inúmeros pronunciamentos acerca do acúmulo dos processos na Sefip, que há pouco tempo passavam em muito de cem mil, ajuntados ao longo dos anos. Grande parte desses processos foram devolvidos aos órgãos de origem para correção de irregularidades e reenvio ao TCU. E os que permaneceram desafiam a capacidade de trabalho do Tribunal.
 (...) 
	Por esse motivo conclui-se que, a partir do registro tácito do ato de concessão, é possível a sua revisão, no prazo de 5 anos, com base no aludido artigo da lei de processo administrativo [art. 54 da Lei 9.784/1999.
	Esse entendimento é plenamente compatível com o disposto no art. 260, § 2º, do Regimento Interno do TCU, in verbis:
§ 2º O acórdão que considerar legal o ato e determinar o seu registro não faz coisa julgada administrativa e poderá ser revisto de ofício pelo Tribunal, com a oitiva do Ministério Público e do beneficiário do ato, dentro do prazo de cinco anos da apreciação, se verificado que o ato viola a ordem jurídica, ou a qualquer tempo, no caso de comprovada má-fé.  
	Registro que o E. Relator no STF, ao apreciar os embargos de declaração, expressamente entendeu desnecessária a modulação de efeitos da decisão adotada no RE 636.553/RS, devendo ser aplicada imediatamente, com efeitos ex tunc.
	Em síntese, o entendimento adotado pelo Supremo Tribunal Federal, em sede de recurso extraordinário, com repercussão geral reconhecida, deve ser observado por todos os juízes e tribunais, nos termos dos arts. 927, inciso III, e 1.030 do Código de Processo Civil.
	Cabe ao TCU, por conseguinte, em atendimento à disposição legal e aos princípios da eficiência, da razoável duração do processo e da isonomia, evoluir, no entendimento e nos procedimentos, para compatibilizar suas decisões com a recente tese da Suprema Corte.
	Chamo a atenção que as despesas atinentes a pessoal, como as reformas, aposentadorias e pensões, além de vencimentos, subsídios etc., configuram os maiores gastos da União Federal - maior mesmo que os juros da dívida - sendo inconcebível que servidores públicos federais continuem fazendo letra morta das normas jurídicas e da Constituição em vigor, mantendo o pagamento de verbas a que não fazem jus, segundo plúrimas decisões do TCU e dos órgãos do Poder Judiciário, como é o caso dos autos (grifos acrescidos) .
4.7.	No caso concreto, vale repisar que o ato de pensão civil em reexame foi disponibilizado ao TCU em 21/11/2003 (peça 39) e sobrestado em Sessão de 26/9/2018 do Plenário (peça 49) . Assim, é de se entender que ocorreu o seu registro tácito em 21/11/2008, e o seu aperfeiçoamento definitivo em 21/11/2013, anteriormente, portanto, ao acórdão ora recorrido.
4.8.	Nesse sentir, é de se entender que o ato de pensão civil sub examine deve ser considerado tacitamente registrado, com proposta de arquivamento do processo correspondente e ciência ao órgão de origem, visto não ser mais possível, na espécie, a aplicação das disposições contidas no art. 260, § 2º do Regimento Interno do TCU, in verbis:
§ 2º O acórdão que considerar legal o ato e determinar o seu registro não faz coisa julgada administrativa e poderá ser revisto de ofício pelo Tribunal, com a oitiva do Ministério Público e do beneficiário do ato, dentro do prazo de cinco anos da apreciação, se verificado que o ato viola a ordem jurídica, ou a qualquer tempo, no caso de comprovada má-fé. 
4.9.	A conclusão ora apresentada nesta instrução vai ao encontro da orientação emanada do Pretório Excelso e do Plenário do Tribunal de Contas da União.
CONSIDERAÇÕES ADICIONAIS
5.	Sobre o bônus de eficiência e produtividade, instituído pela Lei 13.464/2017, não se pode relegar ao oblívio recente acórdão oriundo do Pretório Excelso:
MANDADO DE SEGURANÇA 35.812 DISTRITO FEDERAL 
RELATOR : MIN. ALEXANDRE DE MORAES 
IMPTE. (S) :SINDICATO NACIONAL DOS AUDITORES FISCAIS DO TRABALHO SINAIT 
ADV. ( A / S ) : CLAUDIO RENATO DO CANTO FARAG E OUTRO ( A / S ) 
IMPDO. ( A / S ) : PRESIDENTE DO TRIBUNAL DE CONTAS DA UNIÃO 
PROC. ( A / S) (ES ) : AGU - RICARDO OLIVEIRA LIRA 
PROC. ( A / S) (ES ) : AGU - FERNANDA PEREIRA COSTA SILVA 
EMENTA: CONSTITUCIONAL E ADMINISTRATIVO. IMPOSSIBILIDADE DE EXERCÍCIO DE CONTROLE DE CONSTITUCIONALIDADE PELO TRIBUNAL DE CONTAS DA UNIÃO. INDEFERIMENTO DO REGISTRO DE APOSENTADORIAS CONCEDIDAS A SERVIDORES DETENTORES DO DIREITO AO RECEBIMENTO DO 'BÔNUS DE EFICIÊNCIA E PRODUTIVIDADE NA ATIVIDADE TRIBUTÁRIA E ADUANEIRA', INSTITUÍDO PELA LEI 13.464/2017. MANDADO DE SEGURANÇA COLETIVO PROCEDENTE. ORDEM CONCEDIDA. 
1. A declaração incidental de inconstitucionalidade somente é permitida de maneira excepcional aos juízes e tribunais para o pleno exercício de suas funções jurisdicionais, devendo o magistrado garantir a supremacia das normas constitucionais ao solucionar de forma definitiva o caso concreto posto em juízo. Trata-se, portanto, de excepcionalidade concedida somente aos órgãos exercentes de função jurisdicional, aceita pelos mecanismos de freios e contrapesos existentes na separação de poderes e não extensível a qualquer outro órgão administrativo. 
2. Decisão do TCU que, no exercício de sua função constitucional de apreciação da legalidade de atos de concessão de aposentadoria de servidores públicos (art. 71, III, CF) , considerou ilegais e denegou o registro de aposentadorias de servidores que teriam o direito de auferir em seus proventos a gratificação denominada Bônus de Eficiência e Produtividade, criado pelos §§ 2º e 3º dos arts. 7º e 17, ambos da Lei 13.464/2017. 
3. CONCESSÃO DA ORDEM NO MANDADO DE SEGURANÇA COLETIVO para determinar ao Tribunal de Contas da União que reaprecie os Acórdãos 2791/2018, 2792/2018, 2793/2018, 2794/2018, 2795/2018, 2796/2018, 3102/2018, 3103/2018 e 3104/2018, devendo proceder aos respectivos REGISTROS, desde que o único óbice aos registros das aposentadorias ou pensões seja a legitimidade do pagamento do Bônus de Eficiência e Produtividade, previsto na Lei Federal 13.464/2017. 
ACÓRDÃO
	Vistos, relatados e discutidos estes autos, os Ministros do Supremo Tribunal Federal, em Sessão Virtual do Plenário, sob a Presidência do Senhor Ministro LUIZ FUX, em conformidade com a certidão de julgamento, por maioria, acordam em conceder a segurança para determinar ao Tribunal de Contas da União que reaprecie os Acórdãos 2791/2018, 2792/2018, 2793/2018, 2794/2018, 2795/2018, 2796/2018, 3102/2018, 3103/2018 e 3104/2018, devendo proceder aos respectivos registros, desde que o único óbice aos registros das aposentadorias ou pensões seja a legitimidade do pagamento do Bônus de Eficiência e Produtividade, previsto na Lei Federal 13.464/2017, nos termos do voto do Relator, vencidos os Ministros EDSON FACHIN e MARCO AURÉLIO. Os Ministros ROBERTO BARROSO e ROSA WEBER acompanharam o Relator com ressalvas. Falou, pelo impetrado, o Dr. Ricardo Oliveira Lira, Advogado da União. 
	Brasília, 13 de abril de 2021.
Ministro ALEXANDRE DE MORAES
Relator
5.1.	Posta assim a questão, entende-se que se encontra superada a questão da ilegalidade da inclusão do bônus de eficiência e produtividade nos proventos da pensão em reexame.	
CONCLUSÃO
6.	Diante do exposto, é de se concluir que o ato de pensão civil sub examine deve ser considerado tacitamente registrado, com proposta de arquivamento do processo correspondente e ciência ao órgão de origem, ante a impossibilidade de aplicação das disposições contidas no art. 260, § 2º do Regimento Interno do TCU, que trata da revisão de ofício.
PROPOSTA DE ENCAMINHAMENTO
7.	Ante o exposto, submetem-se os autos à consideração superior, propondo-se, com fundamento no art. 48 da Lei 8.443/1992:
a) conhecer do recurso interposto, para, no mérito, dar-lhe provimento, no sentido de, em relação ao recorrente, tornar sem efeito o acórdão recorrido, considerando o ato de pensão civil de peça 39 tacitamente registrado, com proposta de arquivamento do processo correspondente e ciência ao órgão de origem;
b) informar ao recorrente e demais interessados do acórdão a ser proferido, destacando que o relatório e o voto que o fundamentam podem ser acessados por meio do endereço eletrônico www.tcu.gov.br/acordaos."
	É o relatório.

Vitor Emanuel Lins de Moraes (15969/OAB-BA), representando Samuel Carneiro Costa

Procurador Júlio Marcelo de Oliveira

PEDIDO DE REEXAME. PENSÃO CIVIL. PAGAMENTO DE RUBRICA RELATIVA AO BÔNUS DE EFICIÊNCIA E PRODUTIVIDADE. IMPOSSIBILIDADE DE DETERMINAÇÃO PARA EXCLUSÃO DA VANTAGEM. SOBRESTAMENTO DO EXAME DOS ATOS QUE CONTEMPLAM MENORES SOB GUARDA FAVORECIDOS POR DECISÃO JUDICIAL NÃO TRANSITADA EM JULGADO. CONHECIMENTO. INCIDÊNCIA DO ENTENDIMENTO FIRMADO PELO STF NO RE 636.553/RS. REGISTRO TÁCITO DO ATO. ARQUIVAMENTO.

PENSÃO CIVIL (PCIV)

Secretaria de Recursos (Serur)

Atendidos os requisitos de admissibilidade do art. 48 da Lei 8.443/1992, o pedido de reexame interposto por Samuel Carneiro Costa, beneficiário da pensão instituída por Joaquim Gomes da Costa, ex-auditor fiscal da Receita Federal, contra o Acórdão 2253/2018-TCU-Plenário pode ser conhecido pelo Tribunal.
Por meio do mencionado acórdão, no que se refere ao recorrente, foi sobrestada a análise do ato de pensão civil em seu nome, em virtude de contemplar menor sob guarda protegido por decisão judicial não transitada em julgado, até que haja posicionamento definitivo do poder judiciário sobre a questão. Além disso, foi determinado à Superintendência de Administração do Ministério da Fazenda no Estado da Bahia que verificasse se o pensionista se enquadra como substituído nos Mandados de Segurança 35.410, 35.494, 35.498, 35.490 ou 35.500, que tramitam no STF e, caso se ajustasse a essa condição, acompanhasse o desfecho da ação correspondente para que, se houver desconstituição da decisão judicial liminar, fizesse cessar o pagamento do bônus de eficiência e produtividade. 
No exame das razões recursais, a Serur analisou preliminar de registro tácito, tendo em conta que o STF, ao julgar o Recurso Extraordinário 636.553/RS, apreciando o tema 445 da repercussão geral, fixou a seguinte tese:
	"Em atenção aos princípios da segurança jurídica e da confiança legítima, os Tribunais de Contas estão sujeitos ao prazo de 5 anos para o julgamento da legalidade do ato de concessão inicial de aposentadoria, reforma ou pensão, a contar da chegada do processo à respectiva Corte de Contas."
No caso concreto, o ato de pensão civil objeto do presente recurso foi enviado ao TCU em 21/11/2003 (peça 39) e sobrestado na sessão de 26/9/2018 (peça 49) . Assim, o registro tácito ocorreu em 21/11/2008. A partir daí, haveria a possibilidade de revisão do ato em novo prazo de até cinco anos, mas esse marco temporal foi alcançado em 21/11/2013, antes, portanto, da prolação da decisão recorrida. Sendo assim, a Serur, com a concordância do Ministério Público junto ao TCU, reputou aplicável ao caso o entendimento acima transcrito, para considerar o ato de pensão civil sob exame tacitamente registrado, com proposta de arquivamento do processo e ciência ao órgão de origem.
Estou de acordo com tal conclusão. Registro que o relator do RE 636.553/RS, Ministro Gilmar Mendes, ao apreciar embargos de declaração opostos pela União contra a decisão, entendeu não ser necessária a modulação de efeitos, devendo ser aplicada imediatamente, com efeitos ex tunc.
A jurisprudência deste Tribunal também tem se consolidado no sentido de reconhecer o registro tácito, a exemplo dos Acórdão 122/2021-TCU-Plenário, relator o Ministro Walton Alencar Rodrigues; 4.754/2021, 4.738/2021, ambos relatados pelo Ministro Vital do Rêgo; 2.448/2021 e 8.180/2021, ambos relatados pelo Ministro Walton Alencar Rodrigues, todos da 1ª Câmara, além dos Acórdãos 6.842/2021, relator o Ministro Raimundo Carreiro, e 8.320/2021, relator o Ministro-Substituto Marcos Bemquerer Costa, ambos da 2ª Câmara.
Assim, resta prejudicado o pedido de reexame, pois, em preliminar, deve ser reconhecido o registro tácito do ato de pensão civil em favor de Samuel Carneiro Costa.
Registro, por fim, que, alertado pelo Gabinete da Procuradora-Geral, minha assessoria apurou em consulta ao Portal da Transparência, que o benefício segue sendo pago, embora o pensionista tenha completado 21 anos em 11/1/2016. Diante disso, considero prudente formular determinação ao órgão de origem para verificar quais os motivos para a continuidade do pagamento, comunicando a este Tribunal suas conclusões.
	Ante o exposto, voto no sentido de que o Tribunal adote o acórdão que ora submeto a este Colegiado.
TCU, Sala das Sessões, em 11 de agosto de 2021.
JORGE OLIVEIRA 
Relator